【裁判字號】    98,小上,7
【裁判日期】    980423
【裁判案由】    清償債務
【裁判全文】
臺灣彰化地方法院民事裁定  98年度小上字第7號
上  訴  人  乙○○
被 上訴 人  臺灣丙○商業銀行股份有限公司（原名誠泰商業銀
            行股份有限公司）
法定代理人  甲○○
上列當事人間請求清償債務事件，上訴人對於民國97年12月18日
本院北斗簡易庭97年度斗小字第461號民事判決，提起上訴，本
院裁定如下：
    主      文
上訴駁回。
第二審訴訟費用新台幣壹仟伍佰元由上訴人負擔。
    事實及理由
一、按對於小額程序之第一審裁判之上訴或抗告，非以其違背法
    令為理由，不得為之；上訴狀應記載上訴理由，表明下列各
    款事項：一原判決所違背之法令及其具體內容，二依訴訟資
    料可認為原判決有違背法令之具體事實。民事訴訟法第436
    條之24第2項及第436條之25分別定有明文。而依同法第436
    條之32第2項規定準用同法第468條及第469條第1款至第5款
    規定，即所謂違背法令，依同法第468條規定，判決不適用
    法規或適用不當者，為違背法令；而判決有同法第469條所
    列各款情形之一者，為當然違背法令。是當事人對小額程序
    之第一審判決提起上訴，如依民事訴訟法第468條規定，以
    第一審判決有不適用法規或適用不當為理由時，其上訴狀或
    理由書應有具體之指摘，並揭示該法規之條項或其內容，若
    係成文法以外之法則，應揭示該法則之旨趣。倘為司法院解
    釋，或最高法院判例，則應揭示該解釋、判例之字號或其內
    容。如以民事訴訟法第469條第1款至第5款所列情形為理由
    時，其上訴狀或理由書，應揭示合於該條款之事實。上訴狀
    或理由書如未依此方法表明，或其所表明者，顯與上開法條
    規定情形不合時，即難認已對於小額程序第一審判決之違背
    法令有具體之指摘，其上訴難認為合法。又按「當事人於第
    二審程序不得提出新攻擊或防禦方法」，民事訴訟法第436
    條之28亦定有明文。
二、上訴人上訴意旨略以：
  (一)上訴人事後得知，上訴人向訴外人階梯股份有限公司（以下
    簡稱階梯公司）購買語音教材，遂向被上訴人申請消費分期
    付款，並簽訂消費借貸申請書，雙方約定由上訴人向被上訴
    人申貸金額新台幣（下同）160,265元（以下簡稱系爭借款
    ），並將所貸金額匯至階梯公司帳戶。但從自救會成員中得
    知，被上訴人並未將系爭借款全部匯入指定帳戶。
  (二)參酌最高法院55年度台上字第592號、57年度台上字第2674
    號、58年度台上字第990號等民事判決要旨，及最高法院69
    年度第27次民事庭會議決議等，上訴人事後始知被上訴人須
    就系爭借款全部匯至指定帳戶乙節，負舉證責任。
  (三)系爭借款如未依上訴人指示全部匯至指定帳戶，則未實際匯
    款部分，不得認為屬於系爭借款之一部。
  (四)若被上訴人未經上訴人同意，甚至以其他名義折扣金額，則
    涉違反民法第206條禁止規定。上訴人自得主張系爭借款契
    約無效，被上訴人不得請求上訴人給付。
  (五)從而，爰提起上訴，聲明請求廢棄原判決，並駁回被上訴人
    在第一審之訴及假執行之聲請等語。
三、被上訴人起訴主張：
  (一)上訴人於民國94年間為向階梯公司購買語言教材，故向被上
    訴人申辦消費性貸款，以支付該商品總價款，借款金額160,
    265元，借款期間自94年3月23日起至97年2月23日止，分35
    期按月清償4,579元，如遲延清償逾30日以上者，則喪失期
    限利益，全部分期債務視為到期，應一次全部清償，並自逾
    期之日起，按年息百分之20計付遲延利息。詎上訴人自96年
    1月23日起未依約清償，依約視為全部到期，合計尚欠本金
    64,106元。雖經多次催討，均未獲置理。
  (二)爰依消費借貸之法律關係，請求上訴人應給付被上訴人64,1
    06元，及自96年1月23日起至清償日止，按年息百分之20計
    算之利息等語。
四、經查：上訴人於原審對於被上訴人所主張其曾簽立本件消費
    性貸款申請表及消費性商品貸款約定書，暨欠款明細各情，
    俱不爭執（原審97年12月11日言詞辯論筆錄參照），僅於原
    審辯稱已與階梯公司辦理終止商品買賣契約，並退還書籍、
    電腦，然階梯公司未將款項償還被上訴人，上訴人已訴請階
    梯公司賠償獲得勝訴，故不應由上訴人清償系爭借款等語。
    原審斟酌調查證據結果，認定兩造已成立消費借貸契約關係
    ，縱認上訴人所言屬實。惟兩造間消費借貸契約，及上訴人
    與階梯公司間之買賣契約，分屬不同契約關係，基於債之相
    對性原則，上訴人不得以其與階梯公司間所存抗辯事由，對
    抗被上訴人。再者，依據本件消費性貸款申請表約定事項第
    1項、第3項：「申請人（指上訴人）同意委由誠泰行銷股份
    有限公司（以下簡稱誠泰行銷公司）代為向誠泰商業銀行（
    即被上訴人）申請消費性商品貸款，用以支付向經銷商（即
    階梯公司）購買消費性商品之分期付款總價款‧‧‧」、「
    申請人及連帶保證人同意並授權誠泰商業銀行，得於經銷商
    備齊各項撥款文件經審核無誤後，逕將准貸款項撥付誠泰行
    銷公司指定之帳戶內，再由誠泰行銷公司撥入經銷商指定之
    帳戶內，絕無異議。倘因此發生損失或事故，均願自付全責
    ，概與誠泰商業銀行及誠泰行銷公司無涉．．．」等約定，
    系爭借款經被上訴人核准貸款後，已依此項約定轉入階梯公
    司指定帳戶內，加以上訴人亦繳納23期分期款，因認上訴人
    辯稱系爭借款契約無效，顯無可採。另外，依照本件消費性
    商品貸款約定書第6條約定，上訴人如逾期繳款時，固應自
    逾期之日起，按年息百分之20計付遲延利息。惟須遲付期款
    總額達貸款金額5分之1，或任1期付款遲延逾30日以上時，
    始喪失期限之利益，全部貸款債務方視為到期。上訴人係96
    年1月23日起未依約按期繳款，當期款項應自翌日（即96年1
    月24日）起計付遲延利息，其餘款項則應於逾期30日之後（
    即96年2月23日)始負遲延責任。基此，原審因而判決上訴人
    應給付被上訴人64,106元, 及其中4,579元自96年1月24日起
    ，其餘59,527元自96年2月23日起，均至清償日止，按年息
    百分之20計算之利息，並駁回被上訴人其餘之訴，及依職權
    就被上訴人勝訴部分准許假執行。經核尚難認有判決不適用
    法規或適用不當，或有民事訴訟法第469條第1款至第5款所
    列等違背法令之情事。
五、次查：上訴人於第二審程序具狀陳稱前詞，或係就原審取捨
    證據及認定事實之職權行使，指摘其為不當，或係對於依法
    不得提出新攻擊防禦情形下而提出新攻擊防禦方法，俱未具
    體指出原審判決有何違背法令情事，更未指明原審判決所違
    反之法令條項或其內容，及依訴訟資料有何判決違背法令之
    具體事實，暨原審有何違背法令致未能提出新攻擊防禦方法
    之情事，難認其已合法表明上訴理由，且所提新攻擊防禦方
    法亦非法之所許。
六、從而，依首揭說明，本件上訴顯不合法，應予駁回。
七、據上論結，本件上訴為不合法，依民事訴訟法第436條之32
    第2項、第444條第1項前段、第95條、第78條、第436之19
    第1項，裁定如主文。
中    華    民    國    98    年     4    月    23    日
                民事第一庭     審判長法  官  羅培昌
                                     法  官  康弼周
                                     法  官  陳正禧
上正本係照原本作成。
本裁定不得抗告。
中    華    民    國    98    年     4    月    23    日
                                     書記官  蕭美鈴


司法院資訊處製作；財團法人民間司法改革基金會備份。
